【裁判字號】    96,訴,9050
【裁判日期】    970305
【裁判案由】    侵權行為損害賠償
【裁判全文】
臺灣臺北地方法院民事判決              96年度訴字第9050號
原      告  乙○○
訴訟代理人  甲○○
被      告  丙○○
訴訟代理人  張敏雄律師
上列當事人間請求侵權行為損害賠償事件，本院於民國97年2月2
0日言詞辯論終結，判決如下：
    主      文
被告應給付原告新臺幣壹拾萬元，及自民國九十六年七月十二日
起至清償日止，按週年利率百分之五計算之利息。
原告其餘之訴駁回。
訴訟費用由被告負擔百分之八，餘由原告負擔。
本判決第一項得假執行，但被告如以新臺幣壹拾萬元為原告預供
擔保，得免為假執行。
原告其餘假執行之聲請駁回。
    事實及理由
一、原告主張：被告於民國94年8月24日上午3時25分許，在其臺
    北市中山區○○○路○段33巷39之1號1樓住處，以電腦設備
    連接網際網路，登入雅虎奇摩交友網站，以暱稱「重感情的
    twenty」（交友編號為Ｍ0000000號），於原告之交友網頁
    留言版上（交友編號Ｍ0000000號），接續公然刊登「還在
    網路想搞一夜情呀？」、「開那臺爛車或機車去騙無知的少
    女」、「小白臉是不付錢地」，「只會騙女人感情及金錢的
    騙子」、「通緝犯」、「這輩子做了那麼多虧心事，還不懂
    得贖罪，只知道在網路上騙女人」」、「真是沒出息的傢伙
    」、「準備當乞丐撿破爛吧」等文字（下稱系爭留言）侮辱
    原告，被告對原告名譽損害之行為雖僅一時，然已嚴重損害
    原告網路交際與個人名譽，造成原告名譽及身心重大傷害，
    以致患有精神官能性憂鬱症，為此依民法第184條第1項前段
    、第195條第1項規定，請求被告賠償原告非財產上損害，並
    為回復原告名譽之適當處分等語。並聲明：(一)被告應給付原
    告新臺幣（下同）120萬元，及自起訴狀繕本送達之翌日起
    至清償日止按週年利率5%計算之利息。(二)被告應分別於蘋果
    日報、中國時報、自由時報全國性版面刊登道歉啟事一日。
    (三)願供擔保請准宣告假執行。
二、被告則以：在網路上原告創造一個虛擬身分，這個身分在現
    實生活中並無法識別是原告，所以被告上開留言對原告之社
    會評價並無毀損，被告係根據原告前女友李欣儒所述的事實
    ，對於原告在交友網頁上的資料產生合理懷疑，尚不至貶損
    原告名譽於社會上之評價，在多元民主社會各種價值皆應容
    許，原告為開立交友網頁之版主，自應忍受較高程度之批判
    檢驗，縱有不當之處，被告係於94年8月24日上午3時25分許
    留言，原告旋即於當日刪除，在網頁上之時間短暫，且每日
    點閱人數無多，就被告主觀惡性及原告名譽損害之程度而論
    ，實非重大，又原告自94年6月15日即已罹患精神官能性憂
    鬱症而接受治療，故原告所稱之精神疾病與被告行為無關，
    至原告要求被告登報道歉乙節，因被告之行為業經刑事判決
    有罪確定，原告受損之名譽已由刑事判決之公告獲得回復，
    且原告並非公眾人物，倘若以登報道歉方式致眾所皆知，反
    而使不相干之他人知悉兩造原已平息之糾紛，非但手段及目
    的與被告之行為不相當，且亦無助於原告名譽之回復，另被
    告甫自大學畢業，在群益期貨股份有限公司擔任業務員工作
    ，年收入僅298,407餘元，此外尚有信用卡債務1,054,214餘
    元，實無力負擔巨額之賠償等語，資為抗辯。並聲明：(一)原
    告之訴駁回。(二)如受不利之判決，願供擔保請准宣告免為假
    執行。
三、原告主張被告於前揭時、地以電腦設備連接網際網路，登入
    雅虎奇摩交友網站，以暱稱「重感情的twenty」（交友編號
    為Ｍ0000000號），於原告之交友網頁留言版上（交友編號
    Ｍ0000000號），接續公然刊登「還在網路想搞一夜情呀？
    」、「開那臺爛車或機車去騙無知的少女」、「小白臉是不
    付錢地」，「只會騙女人感情及金錢的騙子」、「通緝犯」
    、「這輩子做了那麼多虧心事，還不懂得贖罪，只知道在網
    路上騙女人」」、「真是沒出息的傢伙」、「準備當乞丐撿
    破爛吧」等文字侮辱原告，而被告因公然侮辱犯行經本院95
    年度易字第1840號刑事判決判處拘役25日，如易科罰金以銀
    元3百元（即新臺幣9百元）折算1日確定等情，業據提出本
    院95年度易字第1840號刑事判決書附卷可參，且為被告所不
    爭執，並經本院調閱前揭卷宗查核屬實，自堪信為真實。
四、按因故意或過失，不法侵害他人之權利者，負損害賠償責任
    ；又不法侵害他人之身體、健康、名譽、自由、信用、隱私
    、貞操，或不法侵害其他人格法益而情節重大者，被害人雖
    非財產上之損害，亦得請求賠償相當之金額。其名譽被侵害
    者，並得請求回復名譽之適當處分，民法第184條第1項前段
    、第195條第1項分別定有明文。本件被告上開所為，既已侵
    害原告之名譽權，被告自應負侵權行為之責，茲就原告各項
    請求有無理由分項審究如下：
(一)、不法侵害他人之人格權，被害人受有非財產上損害，請求加
    害人賠償相當金額之慰撫金時，法院對於慰撫金之量定，應
    斟酌實際加害情形、所造成之影響、被害人痛苦之程度、兩
    造之身分地位經濟情形及其他各種狀況，以核定相當之數額
    （最高法院著有47年臺上字第1221號、51年臺上字第223 號
    判例可資參照）。本件被告侵害原告名譽之行為，原告遭此
    侵權行為致生精神上痛苦，而受有非財產上之損害，實為一
    般人之正常感受，原告依前揭規定，請求被告給付非財產上
    損害賠償，自屬有據，本院審酌原告現任大陸地區茂名市臺
    商投資企業協會理事、廣東省電白億順食品有限公司副廠長
    ，自稱月薪約10萬元，而被告現為群益期貨股份有限公司擔
    任營業員，月薪約22,000元，雖有投資若干上市、櫃公司股
    票，但無房地及車輛，95年度財產總額約為970,950元等情
    ，有被告提出之薪資發放表影本、財政部臺北市國稅局95年
    度綜合所得稅納稅證明書及各類所得資料清單、全國財產稅
    總歸戶財產查詢清單等件資料附卷，本院並依職權調閱稅務
    電子閘門財產所得調件明細表在卷可稽，且被告於原告個人
    網頁上，以上開方式致使原告在社會上之評價受到貶損，足
    以影響其個人生活及在臺工作，以及被告造成損害之動機等
    情狀，認原告請求被告給付非財產上損害賠償120萬元部分
    ，尚屬過高，應予核減為10萬元，方屬適當，逾此部分之請
    求，為無理由，不應准許。
(二)、原告雖主張因被告之行為身心遭受莫大損害，以致患有精神
    官能性憂鬱症，並提出臺北市立聯合醫院松德院區診斷證明
    書為憑，惟查：原告自94年5月5日與論及婚嫁之女朋友分手
    後，開始產生情緒低落、失眠等症狀，並自94年6月15日起
    陸續至臺北市立聯合醫院松德院區精神科就診，根據病歷記
    載其為精神官能性憂鬱症等情，有臺北市立聯合醫院於97年
    1月18日函覆之病歷影本在卷可稽，足認被告於94年8月24日
    發表系爭留言侵害原告名譽權之前，原告已患有精神官能性
    憂鬱症，故原告主張患有精神官能性憂鬱症之損害，係肇因
    被告之行為所致，不足採信。
(三)、次按名譽被侵害者固得請求為回復名譽之適當處分，然登報
    道歉是否適當，審判法院應予斟酌認定，加以准駁之裁判，
    此有司法院廳民一字第0589號意見可資參照，原告雖主張
    被告侵害其名譽權，應分別於蘋果日報、中國時報、自由時
    報全國性版面刊登道歉啟事一日，以回復原告名譽云云，查
    被告係透過雅虎奇摩交友網站，於原告之交友網頁留言板上
    公開發表系爭留言而侵害原告名譽，而被告發表系爭留言之
    時間分別為94年8月24日凌晨3時39分17秒、3時49分35秒、4
    時1分37秒（參見本院95年度易字第1840號刑事判決事實部
    分），嗣原告於同日上午10時至11時許，經訴外人李樹怡告
    知後旋即刪除，業據原告及訴外人李樹怡於前揭刑事案件審
    理時證述在卷（參見前揭刑事案件卷宗第59頁），本院審酌
    原告雖因被告網路上發表留言而名譽受損，然系爭留言存在
    網頁上時間甚短，又於凌晨3時至上午11時間主動至原告交
    友網頁留言欄中閱讀留言資訊，僅為特定網路使用者，則原
    告名譽遭受侵害之程度並非嚴重，是本件審酌兩造身分、地
    位、發生過程及地點等，以前開金額作為精神上賠償為已足
    ，並無登報道歉以回復原告名譽之必要，故原告此部分回復
    名譽之請求並不適當，應予駁回。
五、綜上所述，原告依侵權行為之法律關係，訴請被告賠償10萬
    元及自起訴狀繕本送達被告翌日即96年7月12日起至清償日
    止，按週年利率5%計算之法定遲延利息，為有理由，應予准
    許。逾上開範圍之請求，為無理由，均應駁回。
六、兩造陳明願供擔保，分別聲請宣告假執行或免為假執行，經
    核如主文第1項所示部分，所命給付之金額未逾50萬元，應
    由本院依民事訴訟法第389條第1項第5款依職權宣告假執行
    ，並依被告之聲請，准被告預供如主文第4項所示擔保金額
    免為假執行。至原告敗訴部分，其訴既經駁回，假執行之聲
    請即失所附麗，應併予駁回。
七、本件之事實及法律關係業臻明確，兩造其餘主張、陳述及攻
    擊防禦方法，經本院審酌後，核與判決結果不生影響，均毋
    庸再予論述，附此敘明。
八、訴訟費用負擔之依據：民事訴訟法第79條。
中    華    民    國    97    年    3     月     5    日
                  民事第六庭    法  官  鄧德倩
以上正本係照原本作成
如對本判決上訴，須於判決送達後20日內向本院提出上訴狀
中    華    民    國    97    年    3     月     5    日
                                書記官  池東旭


司法院資訊處製作；財團法人民間司法改革基金會備份。
